臺灣臺北地方法院刑事判決　　　　　　　　　　　　九十一年度訴字第一一五八號
　　公　訴　人　臺灣臺北地方法院檢察署檢察官
　　被　　　告　丙○○
　　　　　　　　丁○○
　　　　　　　　戊○○
　　右　一　人
　　選任辯護人　林雅芬律師
 　　　　　　　 陳志揚律師
　　被　　　告　己○○
　　　　　　　　辛○○
　　右　一　人
　　選任辯護人　林廷隆律師
　　被　　　告　子○○原名高.
　　　　　　　　寅○○
　　　　　　　　卯○○
　　右　一　人
　　選任辯護人　趙國生律師
　　　　　　　　連復淇律師
　　被　　　告　辰○○
　　　　　　　　庚○○
　　　　　　　　巳○○
　　右　二　人
　　選任辯護人　連復淇律師
　　　　　　　　俞兆年律師
右列被告等因違反期貨交易法等案件，經檢察官提起公訴（八十九年度偵字第一三二
０八號、九十年度偵字第七六五三號），本院判決如左：
    主  文
辰○○共同未經許可，擅自經營期貨顧問事業，累犯，處有期徒刑壹年。
丙○○、己○○、庚○○共同未經許可，擅自經營期貨顧問事業，各處有期徒刑肆月
，均緩刑貳年。
丁○○、辛○○、子○○、寅○○共同未經許可，擅自經營期貨顧問事業，各處有期
徒刑伍月，均緩刑貳年。
卯○○共同未經許可，擅自經營期貨顧問事業，累犯，處有期徒刑陸月，緩刑參年。
戊○○、巳○○共同未經許可，擅自經營期貨顧問事業，戊○○處有期徒刑拾月，巳
○○處有期徒刑陸月。
    事  實
一、辰○○前因賭博案件，經本院以八十五年度易字第四九六四號刑事判決判處有期
    徒刑五月確定，並於民國八十六年五月十五日易科罰金執行完畢；卯○○前亦因
    賭博案件，經臺灣板橋地方法院以八十七年度易字第一五三九號刑事判決判處有
    期徒刑三月確定，並於八十八年七月十五日易科罰金執行完畢。
二、辰○○、戊○○與不詳姓名綽號ＬＥＳＬＩＥ、ＣＨＲＩＳ、ＡＤＥＮ及ＤＩＣ
    Ｋ之成年港籍人士，明知未經財政部證券暨期貨管理委員會許可並發給許可執照
    ，不得經營期貨顧問事業，詎渠等竟基於未經許可擅自經營期貨顧問事業之犯意
    聯絡，自民國八十八年一月二十七日起，在臺北市○○路一二二號六樓及松江路
    一二四巷九號二樓設立「匯鑫行」，並由辰○○擔任負責人，戊○○擔任副理且
    負責現場管理，ＬＥＳＬＩＥ、ＣＨＲＩＳ、ＡＤＥＮ及ＤＩＣＫ則統籌業務之
    決策，以在臺北市○○路一二二號六樓裝設電腦設備供查詢外匯交易之即時報價
    資訊與線路圖及相關外匯技術分析資訊，並裝置直通澳門宜信公司之國際直撥電
    話以供客戶自行下單使用。辰○○、戊○○、ＬＥＳＬＩＥ、ＣＨＲＩＳ、ＡＤ
    ＥＮ、ＤＩＣＫ並於「匯鑫行」獲准設立後，又與丁○○、庚○○、卯○○、辛○○、己○○、丙○○，子○○、寅○○、巳○○共同基於未經許可擅自經營期
    貨顧問事業之犯意聯絡，以在報紙刊登徵求「文書助理」、「早中晚兼職人員」
    等廣告使不特定大眾前去應徵，先由「匯鑫行」人事主管子○○對應徵者施以形
    式上面談予以錄取，再由擔任講師之丁○○、庚○○、卯○○、辛○○、己○○
    、丙○○等人針對外匯保證金交易操作加以介紹，利用看盤模擬下單及每下一次
    單就有獎金方式，與擔任分析師之ＬＥＳＬＩＥ、ＣＨＲＩＳ、ＡＤＥＮ、ＤＩ
    ＣＫ、巳○○營造易於獲利之印象，再採個別誘導方式，勸誘應徵者成為客戶，
    應徵者成為客戶後即依丁○○及擔任會計主管之寅○○等人之指示，先寄所謂
    「外保證金」美金一萬元至數萬元不等至香港匯豐銀行，收款人為澳門宜信公
    司，帳號為0000000000號帳戶內，完成開戶手續；嗣後澳門宜信公司
    會給客戶一個編號，客戶如要下單從事外幣保證金交易時，即必須經由匯鑫行所
    安裝之專線電話直接與澳門宜信公司詢價、給價，並由客戶自行判斷該等外幣價
    位是否滿意後，由客戶決定買賣下單並經由「匯鑫行」設置之國際直撥電話撥打
    至澳門宜信公司下買賣單指令，經澳門宜信公司隔日傳日結單才完成交易，並由
    「匯鑫行」從中抽取每口八十美元之手續費方式，而經營期貨顧問事業，嗣於八
    十九年三月二十九日下午二時三十分許經內政部警政署刑事警察局前去臺北市○○路一二二號六樓查獲，再於八十九年三月三十日為法務部調查局臺北市調查處
    在上址及臺北市○○路一二四巷九號二樓查獲，並分別扣得如附表一、二所示之
    物。
三、案經內政部警政署刑事警察局及法務部調查局臺北市調查處分別報告與陳金樹、
    乙○○、午○○、申○○、張勝傑、甲○○訴由臺灣臺北地方法院檢察署檢察官
    偵查起訴。
    理  由
一、訊據被告辰○○坦承自八十七年一月二十七日起獨自出資新台幣（下同）二百萬
    元設立「匯鑫行」，澳門宜信公司則派遣ＬＥＳＬＩＥ、ＣＨＲＩＳ、ＡＤＥＮ
    等人前來擔任人才訓練，並由被告戊○○擔任現場負責人，「匯鑫行」並未經證
    期會許可發給證照經營期貨業務即實際從事外匯保證金交易，由客戶與澳門宜信
    公司下單；被告丁○○坦承自八十八年五月間在「匯鑫行」投資買賣外匯，並曾
    打卡支領薪水及幫忙講課與協助新進員工；被告戊○○坦承任職於「匯鑫行」擔
    任人員管理及雜項事務等工作，每月薪水約二萬二千元；被告巳○○坦承曾任職
    於「匯鑫行」擔任分析師並領取薪水；被告庚○○坦承曾擔任「匯鑫行」講師負
    責講授外匯保證金相關資訊並領取薪水；被告辛○○坦承自八十八年三月間至同
    年六月間，以及自八十九年三月起在「匯鑫行」任職負責新進人員訓練及擔任講
    師工作；被告己○○坦承自八十九年二月底起任職於「匯鑫行」，並於三月十六
    日起擔任講師；被告丙○○坦承自八十九年一月十七日起在「匯鑫行」任職，並
    負責審核新進職員所寫的模擬單是否正確；被告子○○坦承自八十九年一月間起
    在「匯鑫行」任職，負責新進人員審核；被告寅○○坦承在「匯鑫行」擔任出納
    負責記帳與製作流水帳，並負責發放薪水及佣金；被告卯○○坦承自八十八年六
    月至八月及八十九年三月起任職於「匯鑫行」並領取薪水，及曾由文書作業升任
    講師等情，惟被告等均矢口否認有何違反期貨交易法犯行，被告辰○○辯稱：伊
    不知道經營「匯鑫行」是違法；被告戊○○辯稱：伊只是「匯鑫行」領薪水的員
    工，並未經手客戶繳交之金錢；被告丙○○辯稱：伊才剛去「匯鑫行」與其內之
    人並不熟悉；被告丁○○辯稱：伊是客戶，並不是分析師；被告辛○○辯稱：伊
    係行政助理，負責帶新人告訴新人各種東西放在哪裡，及幫忙發講義，並未勸誘
    客戶參與投資；被告己○○辯稱：伊負責工作僅係擔任講師向有興趣投資之民眾
    講解期貨之運作方式及投資操作方式，在「匯鑫行」任職期間僅一個多月，尚未
    領得薪水，且伊並非股東亦非決策幹部，並非期貨交易法第一百十二條所規範之
    經營者；被告卯○○辯稱：伊僅係「匯鑫行」職員，並非股東，亦無決定權限，
    工作內容僅有寫資料與看期貨新聞，且伊自八十八年六月至八月所領取之薪資共
    計未達四萬元，足證伊非講師；被告寅○○辯稱：伊就「匯鑫行」作業流程並不
    清楚；被告子○○辯稱：伊早已離職，扣案物品伊沒有看過；被告巳○○及庚○○則均辯稱：已於八十八年十二月就離職，有數月薪水未領，伊是被害人。經查
    ：
（一）被告辰○○獨資自八十七年一月二十七日在臺北市○○路一二二號六樓及臺北
      市○○路一二四巷九號二樓設立「匯鑫行」，並由被告戊○○擔任現場負責人
      ，且被告丁○○、己○○、庚○○、辛○○、子○○、寅○○、卯○○、巳○○均曾任職於「匯鑫行」之事實，業據被告辰○○供稱：經營外匯保證金交易
      的部分共分為經理助理、人事、會計、總機、服務台、組訓人員及資訊部門，
      其中資訊部門負責招攬客戶並提供國際匯率變動之電腦相關資料，會計及服務
      台則設於臺北市○○路一二四巷九號二樓‧‧‧‧「匯鑫行」客戶必須簽立買
      賣外幣合約書後，自行將買賣外幣保證金（最低額度為一萬美金）匯入澳門宜
      信公司於香港上海匯豐銀行內之帳戶，客戶將匯款單拿給助理，助理再交給會
      計寅○○，客戶到服務台透過專線電話向澳門宜信公司詢問外幣價格，如果認
      為價格合理，客戶即填寫買入單或賣出單以買入或賣出外幣，電話內容均由服
      務台予以錄音，交易成立後並須由服務台人員簽名確認，宜信公司將前述客戶
      完成交易之對帳單以傳真或快遞寄至「匯鑫行」，再由「匯鑫行」轉交給客戶
      ，每日並與客戶結算，每十日會結算佣金數額‧‧‧‧「匯鑫行」為客戶仲介
      從事外幣保證金交易係以英鎊、瑞士法郎、日幣三種，招攬客戶的方式係以登
      報招攬人事行政員工為主，經由公司組織培訓後除實際操作外，並負責介紹客
      戶給公司，客戶以最低一萬美金額度繳交保證金，客戶下單係以口為單位，每
      口一千美金為保證金，手續費的計算則是以客戶每口交易中收取八十美金‧‧
      ‧‧「匯鑫行」客戶每成交一口，宜信公司則退給「匯鑫行」每口四十美金佣
      金‧‧‧‧業務部門由戊○○負責，人事部門是子○○，會計部門是寅○○‧
      ‧‧‧「匯鑫行」提供外匯即時資訊、硬軟體設備等供客戶下單等語綦詳（見
      八十九年度偵字一三二０八號卷第二十至二三頁、九十年偵字第七六五三號卷
      第十、十一頁），核與被告戊○○供稱：於八十八年五月間由被告辰○○任命
      擔任副理，負責現場業務，「匯鑫行」從事外匯保證金交易，操作之外匯既有
      日幣、英鎊、瑞士法郎之保證金交易（見偵字第一三二０八號卷第二四頁背面
      、二五頁）、「匯鑫行」公司有負責人被告辰○○、我、講師有被告丁○○、
      己○○，人事有被告子○○，主要是提供外匯資訊，在營業廳接資訊讓客戶看
      盤，並提供專線電話供客戶打至國外交易，提供外匯保證金交易買賣種類有英
      鎊、法郎、日幣等項目‧‧‧‧每月薪水約二萬二千元，由被告辰○○發放（
      見九十年偵字第七六五三號卷第四十頁背面至四二頁）、每天都會去「匯鑫行
      」上班等情一致（見本院卷一第二五三頁），被告寅○○亦供稱：伊在「匯鑫
      行」位於臺北市○○路一二四巷九號二樓從事外匯保證金交易之盤房，擔任會
      計出納工作，係由副理戊○○擔任現場業務負責人，「匯鑫行」之客戶係透過
      電話向澳門宜信公司下單，從事外匯保證金交易，客戶到服務台透過專線電話
      向澳門宜信公司詢問外幣價格，如果認為價格合理，客戶即填寫買入單或賣出
      單以買入或賣出外幣‧‧‧‧伊負責製作人事薪資、零用金及各項管銷費用之
      支出，並負責業務員之佣金計算及支付客戶的出金，另外並經手客戶之入金業
      務。客戶從事外幣保證金交易賺得的利潤填寫付款通知單，交給服務台查證後
      ，由服務台工作人員簽名確認後填寫請款單，請款單經資訊部主管簽名確認之
      後才交給伊，伊就依請款單所載之日期及金額將款項匯給客戶。客戶入金業務
      由資訊部通知服務台客戶要開戶，請服務台向澳門宜信公司申請一個帳號，服
      務台會向資訊部確認客戶基本資料及入金之金額，於確認之後即填寫入金單，
      將入金單送至資訊部，並向客戶收取入金，服務台人員於收錢後將款項及入金
      單交給伊，這些入金單都已經經過資訊部現場主管簽名確認‧‧‧‧每筆出金
      單及入金單都須由在資訊部現場的主管簽名確認，這些主管包括ＬＥＳＬＩＥ
      、ＣＨＲＩＳ及ＤＩＣＫ、戊○○四人等語在卷（見偵字第一三二０八號卷第
      二七至三十頁、本院卷一第二五五頁），被告丁○○則供稱：「匯鑫行」職員
      有副理戊○○、講師己○○及負責人事的子○○，另外尚有二位講師「ＶＩＶ
      Ｉ」（即被告辛○○）及「ＰＡＴＲＩＣＫ」（即被告丙○○）等語綦詳（見
      九十年偵字第七六五三號卷第三五頁背面），另參酌被告巳○○供稱：伊是海
      外分析師身分，主要是提供客戶行情的分析，客戶有任何的問題，也會協助，
      薪水是一個月港幣一萬二左右，薪資是由ＣＨＳＩＳ發放現金（見九十年偵字
      第七六五三號卷第四三頁背面）、伊在公司負責外幣圖解圖的講解等情屬實（
      見本院卷一第二五七頁），而被告庚○○亦供稱：伊擔任講師的工作，主要是
      講授現貨外匯及外匯保證金的相關資訊，薪水是一個月二萬五至二萬八左右，
      薪資是由ＣＨＳＩＳ發放現金（見九十年偵字第七六五三號卷第四八頁背面）
      、伊比較早進公司，如果後來進公司的人對於資料上有問題就會問伊等語無訛
      （見本院卷一第二五四頁），被告辛○○則係供稱：伊於八十八年三月去「匯
      鑫行」做了三個月後辭職，八十九年三月份應ＬＥＳＬＩＥ的邀請又回到公司
      幫忙，負責帶領新進人員職前訓練的進度、協助面試、協助ＭＩＣＨＥＬＬＥ
      （即被告子○○）及擔任講師的工作，上課內容會告訴新進人員公司名稱及公
      司性質，告訴他們公司是資訊服務中心，做一些外幣諮詢，提供客戶外幣現在
      價位、點數及日幣、英磅、瑞郎、貨幣英文代稱，告訴新進同仁何謂間接報價
      、直接報價等一天的課程，及教如何做外匯數據項目、計算外匯的盈虧等，伊
      每月薪水是二萬二千元，全勤加二千元‧‧‧‧員工有副理戊○○、人事子○○、分析師ＬＥＳＬＩＥ、ＣＨＲＩＳ、ＡＤＥＮ、講師ＥＶＡ（即被告己○○），伊在公司的英文名字是ＶＩＶＩ等語（見九十年偵字第七六五三號卷第
      五二頁背面至五五頁），被告己○○亦供稱：伊在八十九年二月底看中國時報
      至「匯鑫行」應徵，由公司負責人事的ＭＩＣＨＥＬＬＥ（即被告子○○）面
      試，伊於三月二日上班，一直到三月十六日才接下講師職務，月薪二萬二千元
      、全勤四千元及六千元服務津貼，文書處理人員是做書寫外匯數據項目及計算
      外匯之盈虧，講師是教新進人員如何做外匯數據項目及計算外匯之盈虧和教他
      們認識貨幣名稱及計算方式，公司原有講師離職，公司分析師ＡＤＥＮ叫伊試
      試，且有另一位講師ＶＩＶＩ（即被告辛○○）跟伊指導，現在公司有伊和辛○○二位講師，公司有提供電腦供客戶或同仁觀看外匯資訊（見九十年偵字第
      七六五三號卷第五六頁背面至五八頁）、伊擔任講師教看圖等語在卷（見本院
      卷一第二五三頁），被告丙○○復供稱：伊於八十九年一月十七日前去「匯鑫
      行」應徵，新進人員有十天試用期，期間負責看盤模擬下單，約十幾天後公司
      分析師ＡＤＥＮ詢問伊是否有意願轉成全職人員，所以就轉成全職，負責審核
      新進職員所寫的模擬單是否正確‧‧‧‧ＡＮＧＥＬＡ（即被告丁○○）曾叫
      伊支援組訓部，所以伊曾經上課（擔任講師）一、二次（見九十年偵字第七六
      五三號卷第六十頁背面、六二頁背面）、會幫忙上課說明螢幕上的圖表匯率如
      何看等語屬實（見本院卷一第二五二頁），被告子○○供稱：伊於八十九年一
      月間前去「匯鑫行」應徵，工作以應徵新進人員為主，另須將每日請假人員註
      記於打卡表及出勤表，伊的英文名字叫ＭＩＣＨＥＬＬＥ，公司內有副理戊○○、負責上課的有己○○、丁○○、丙○○、會計ＤＥＢＢＩＥ（即被告寅○○），每月月薪是二萬二千元，查扣的薪資統計表示統計每月上班人數等，統
      計後先送給ＡＮＧＥＬＡ（即被告丁○○）看過後還給伊，然後伊再送至會計
      ＤＥＢＢＩＥ（即被告寅○○）處，做為發放薪資的依據等情翔實（見九十年
      偵字第七六五三號卷第六三頁背面至六五頁），復據被告卯○○供稱：伊的英
      文名字叫ＫＥＬＬＹ，去「匯鑫行」剛開始是應徵資料處理員，負責文書的工
      作，後來沒多久升講師，負責看新聞寫資料，然後教新來的人看新聞寫資料等
      情無訛（見本院卷一第二五六頁），從而由各該被告之供述相互勾稽以觀，被
      告辰○○獨資自八十七年一月二十七日在臺北市○○路一二二號六樓及臺北市
      ○○路一二四巷九號二樓設立「匯鑫行」，並由被告戊○○擔任現場負責人，
      且被告丁○○、己○○、庚○○、辛○○、子○○、寅○○、卯○○、巳○○
      均曾任職於「匯鑫行」，且「匯鑫行」係由被告辰○○、戊○○及ＬＥＳＬＩ
      Ｅ、ＣＨＲＩＳ、ＡＤＥＮ及ＤＩＣＫ負責經營決策等情，首堪認定。
（二）次查，被告等人均係依據分工而於「匯鑫行」共同經營期貨顧問事業之事實，
      業據證人癸○○到庭證稱：ＡＮＧＥＬＡ（即被告丁○○）及分析師ＡＤＥＮ
      、ＣＨＳＩＳ一直鼓吹投資買賣外幣，這種投資獲利非常好，而且他們會從旁
      協助，所以伊投資美金五萬元從事外匯保證金交易，負責人是辰○○，公司尚
      有人事部、會計部、香港籍分析師、講師、戊○○副理等，戊○○每天都會來
      上班，資深職員有ＡＮＧＥＬＡ（即被告丁○○）、ＶＩＶＩ（即被告辛○○
      ）及丙○○‧‧‧‧伊有簽立合約書，是由ＡＮＧＥＬＡ（即被告丁○○）和
      ＬＥＳＬＩＥ與伊簽約（見九十年偵字第七六五三號卷第六七頁背面至六九頁
      ）、是子○○面試的，丙○○、己○○都有替伊上過課‧‧‧‧沒有模擬（下
      單）幾天，就叫伊自己拿錢出來買賣外匯，伊拿了五萬美金‧‧‧‧ＡＮＧＥ
      ＬＡ（即被告丁○○）一直叫伊做外匯買賣‧‧‧‧戊○○擔任副理，丙○○
      教如何買賣，丁○○、己○○也教我們如何買賣，他們都是講師‧‧‧‧宜信
      公司合約書是丁○○拿給伊簽的等語綦詳（見本院卷一第二九八至三００、三
      ０三、三０九、三一０頁），核與證人午○○具結證稱：被告卯○○在旁慫恿
      投資外匯保證金交易有豐厚獲利，伊遂於（八十八年）九月初轉為客戶，伊共
      投資五十萬元，分二次提現金由被告卯○○、庚○○交給會計，伊所繳之現金
      及所補之保證金都交給卯○○及庚○○（見九十年偵字第七六五三號卷第七九
      頁背面至八一頁背面）、卯○○一直說很好賺、如何賺，如果賠要如何止賠‧
      ‧‧‧風險公開說明書是庚○○及卯○○叫伊填的，當時二人都在場‧‧‧‧
      伊的分析師是巳○○‧‧‧‧伊是把錢交給庚○○跟卯○○等情一致（見本院
      卷一第三九四、三九六、三九七、四０六頁），且與證人曾健美證稱：伊曾經
      下單英鎊二口二至三次、日圓及瑞郎四至五次，均由匯鑫資訊提供外幣看盤資
      訊提供伊下單之依據，伊前後下單買賣總金額一萬餘美金等語相符（見偵字第
      一三二０八號卷第三三頁），復據證人申○○證稱：伊投資六十六萬元，客戶
      要簽合約書，並且需要已匯款的證明才能開戶，由業務員與客戶簽完約後交給
      公司，開戶才算完成，於某個價位買入或賣出日圓、英磅或法郎等，先填買賣
      單，再至櫃臺打電話確定價位後‧‧‧‧所買的舊倉單可以過夜（留倉），有
      在營業廳接資訊讓伊看盤，客戶買賣每口扣手續費美金八十元（見九十年偵字
      第七六五三號卷第九五頁背面至九六頁）、伊將錢交給公司的會計寅○○等情
      屬實（見本院卷一第四五三頁），並據證人丑○○證稱：被告卯○○從旁慫恿
      投資買賣外匯保證金交易有豐厚獲利，伊共投資三十三萬元，分二次提現金給
      被告卯○○，公司有接資訊讓伊看盤，每一個人都有一台電腦螢幕以利觀察資
      訊看盤（見九十年偵字第七六五三號卷第九七頁背面、九八頁）、卯○○告訴
      伊拿一筆錢出來，下單出來可以賺差價，獲利會很高，幾乎每天都有這樣告訴
      伊，伊拿三十三萬元交給卯○○，她就把這三十三萬元轉成一萬元美金，卯○○有給伊收據‧‧‧‧丁○○負責講師的工作等語翔實（見本院卷一第三七七
      、三七八、三八０、三八二頁），而證人甲○○亦證稱：「匯鑫行」講師丁○○慫恿投資外匯保證金交易有豐厚獲利，伊共投資六十六萬元，「匯鑫行」負
      責人是辰○○，成員有副理戊○○、分析師ＣＨＲＩＳ、巳○○、總會計寅○○等人（見九十年偵字第七六五三號卷第一００頁背面、一０一頁）、巳○○
      向伊鼓吹現在很好賺，現在的走勢如何等語綦詳（見本院卷一第四四三頁），
      並參酌證人未○○、酉○○均一致證稱：警方於八十九年三月二十九日執行搜
      索時伊在現場看盤，伊在模擬下單，「匯鑫行」有講師丙○○等，資深職員有
      ＡＮＧＥＬＡ（即被告丁○○）、ＶＩＶＩ（即被告辛○○）及人事ＭＩＣＨ
      ＥＬＬＥ（即被告子○○）（見九十年偵字第七六五三號卷第一一０頁背面、
      一一一、一一六頁、本院卷二第一九四頁），而證人陳美珊復證稱：由被告子
      ○○面試，伊上了二天的課程，講師為丙○○，資深職員有ＡＮＧＥＬＡ（即
      被告丁○○）、人事ＭＩＣＨＥＬＬＥ（即被告子○○）（見九十年偵字第七
      六五三號卷第一二一頁背面、一二三頁），且證人洪竹君證稱：由被告子○○
      面試，資深職員有ＥＶＡ（即被告己○○）、ＡＮＧＥＬＡ（即被告丁○○）
      、ＶＩＶＩ（即被告辛○○）（見九十年偵字第七六五三號卷第一二四頁背面
      、一二五頁），證人乙○○亦到庭證稱：丁○○上課時有介紹工作的範圍、內
      容、薪水‧‧‧‧ＣＨＲＩＳ、ＬＥＳＬＩＥ還有丁○○鼓吹加入操作‧‧‧
      ‧戊○○是現場經理，有在「匯鑫行」看過庚○○、巳○○、丙○○、辛○○
      、卯○○、己○○、寅○○及丁○○等人無訛（見本院卷第三四三、三四六、
      三四九頁），證人壬○○並證稱：伊在八十九年三月初應徵職員，由「匯鑫行
      」人事被告子○○面試，並通知伊於八十九年三月二十七日上班，伊負責接電
      話及電話轉交給同事及當有新人要來應徵時負責安排人事部門面試，資深職員
      有ＥＶＡ（即被告己○○）、ＡＮＧＥＬＡ（即被告丁○○）、ＶＩＶＩ（即
      被告辛○○），因為被告辛○○常常會命令我們做事情、教我們如何電話應答
      ，有時還會看到她至人事部門教導被告子○○要如何應徵新進人員（見九十年
      偵字第七六五三號卷第一一八頁背面、一一九頁）、ＶＩＶＩ（即被告辛○○
      ）要求伊接電話，以及有人來應徵時，如何請應徵人填表格等語在卷（見本院
      卷二第二三六頁），此外，並有外匯保證金交易簡介（見八十九年度聲字第六
      九七號卷第十一至二九頁）、入金單、模擬交易單、分析師試算單、合約書影
      本匯款回條、宜信公司日結單與收據（見八十九年他字第二二二四號卷第七至
      二三頁、九十年偵字第七六五三號卷第七三、七八、八五至八八頁）、「匯鑫
      行」營利事業登記證（見九十年偵字第七六五三號卷第一九０頁）及附表一所
      示之操作外幣買入單、賣出單、入金單、匯款明細、付款通知單、出入金明細
      表、佣金計算表、委任授權書、成交紀錄表、客戶每日成交紀錄、外匯交易買
      賣日報表、外幣每日行情表、公司規章、電話費帳單、招募員工報紙廣告、員
      工出勤表、營利事業登記證、匯鑫行與宜信公司簽訂合約書、授課錄音帶、操
      作外幣商品簡介，與附表二所示之人事資料、對帳單、員工守則、組訓記事表
      、上課人員表、薪資表、刊登徵職廣告資料、簽到本、合約書、買賣合約書、
      交易單、磁片、日報表、切結書等物扣案可資佐證，從而足認被告戊○○辯稱
      ：伊只是「匯鑫行」領薪水的員工，並未經手客戶繳交之金錢；被告丙○○辯
      稱：伊才剛去「匯鑫行」與其內之人並不熟悉；被告丁○○辯稱：伊是客戶，
      並不是分析師；被告辛○○辯稱：伊係行政助理，負責帶新人告訴新人各種東
      西放在哪裡，及幫忙發講義，並未勸誘客戶參與投資；被告己○○辯稱：伊負
      責工作僅係擔任講師向有興趣投資之之民眾講解期貨之運作方式及投資操作方
      式，在「匯鑫行」任職期間僅一個多月；被告卯○○辯稱：伊僅係「匯鑫行」
      職員，工作內容僅有寫資料與看期貨新聞，且伊自八十八年六月至八月所領取
      之薪資共計未達四萬元，足證伊非講師；被告寅○○辯稱：伊就「匯鑫行」作
      業流程並不清楚；被告子○○辯稱：伊早已離職，扣案物品伊沒有看過；均與
      事實不符而無可取，另被告巳○○及庚○○雖均辯稱：已於八十八年十二月就
      離職，有數月薪水未領，伊是被害人云云，惟查證人午○○業已證稱：刑事局
      搜索（即八十九年三月二十九日）前伊還有看到庚○○、巳○○二人等情屬實
      （見本院卷一第四０五頁），顯見被告巳○○、庚○○辯稱早在八十八年底即
      已離職云云，亦無可取。
（三）至被告戊○○雖另具狀辯稱：「匯鑫行」並未從事期貨顧問事業，「匯鑫行」
      之客戶所從事者均為現貨外匯交易，可由合約書及風險公開說明書內之用語可
      證云云，惟查，「匯鑫行」與各該客戶所簽訂之合約書上之用語雖記載為「現
      貨外匯合約」，然由該合約之條款內容業已載明「係以小額資金從事交易買賣
      ，可得較有效率之財務槓桿運用及較高之報酬率」、「斬倉」與「過夜補倉」
      之保證金相關規定等語之事實，有該等合約書影本附卷足憑（見八十九年他字
      第二二二四號卷第十八至二三頁、九十年偵字第七六五三號卷第十六至三二、
      八九至九四頁），另再審酌所謂外幣保證金交易，係指一方於客戶與其簽約，
      並繳付外幣保證金，得隨時應客戶需求，於保證金之數倍範圍內，以自己之名
      義為客戶之計算，在外匯市場從事不同幣別之即期或遠期買賣交易，此項交易
      不需實際交割，一般都在當日或到期前以反方向交易軋平而僅結算買賣價差，
      從而雖「匯鑫行」之合約書上係記載現貨外匯交易，然參諸前揭各該被告與證
      人之供述以觀，其等之交易並無實際交割外匯之動作，且均係以繳交低額保證
      金從事交易並於到期日前平倉結算，故「匯鑫行」所經營者乃係期貨交易之顧
      問事業之理甚明，被告戊○○辯稱係經營現貨交易云云，自非可採。
（四）綜上所論，被告辰○○、丙○○、丁○○、戊○○、己○○、庚○○、辛○○
      、子○○、寅○○、卯○○、巳○○所辯，均係臨訟卸責之詞，本件事證明確
      ，被告等人共同違反期貨交易法犯行同堪認定，應依法論科。
二、按經營期貨顧問事業，須經主管機關之許可並發給許可證照，始得營業，期貨交
    易法第八十二條第一項定有明文。復按對期貨交易有關事業提供研究分析意見或
    建議、發行有關交易之出版品、舉辦有關期貨交易之講習等，係屬經營期貨顧問
    事業。查被告等明知「匯鑫行」未經證期會許可並發給許可執照，被告辰○○係
    「匯鑫行」之負責人，被告戊○○則係現場負責人，且與ＬＥＳＬＩＥ、ＣＨＲ
    ＩＳ、ＡＤＥＮ及ＤＩＣＫ同為實際參與公司業務經營執行之人，竟夥同公司員
    工即被告丙○○、丁○○、己○○、庚○○、辛○○、子○○、寅○○、卯○○
    、巳○○，分別以擔任講師、分析師、人事、會計等職位，擅自透過招攬新進職
    員之方式提供場所、設備及相關外匯資訊，由各該新進職員自行向宜信公司下單
    收取費用，而經營期貨顧問事業，是核被告十一人所為，均係犯期貨交易法第一
    百十二條第五款之未經許可擅自經營期貨顧問事業罪。被告辰○○、戊○○與不
    詳姓名之ＬＥＳＬＩＥ、ＣＨＲＩＳ、ＡＤＥＮ及ＤＩＣＫ就未經許可擅自經營
    期貨顧問事業犯行間，有犯意聯絡及行為分擔，均為共同正犯，而丙○○、丁○○、己○○、庚○○、辛○○、子○○、寅○○、卯○○、巳○○雖就「匯鑫行
    」經營決策並無參與之權限，然渠等為圖一己私利，而與被告辰○○、戊○○與
    不詳姓名之ＬＥＳＬＩＥ、ＣＨＲＩＳ、ＡＤＥＮ及ＤＩＣＫ間顯有犯意聯絡及
    行為分擔，依刑法第三十一條第一項規定，仍應論以共同正犯（起訴書認被告寅
    ○○、子○○二人係屬幫助犯，稍有未洽，附予敘明）。又所謂「業務」，乃係
    指以繼續之意思，反覆實行同種類之行為為目的之社會活動之謂也，性質上當然
    具有持續行為，其每次之行為，應解為綜合的一個業務所包括之整體行為（最高
    法院八十一年度台上字第六七五八號裁判意旨參照）。而「事業」一語，不論自
    文義解釋或論理解釋，亦莫非具有反覆繼續實施之意涵，自應將經營期貨期貨顧
    問事業之行為，包括的評價為一個法律上之整體行為，而為實質上一罪。被告辰
    ○○、卯○○分別有如犯罪事實欄所載之前案及執行記錄之事實，有臺灣高等法
    院被告全國前案紀錄表在卷可徵（見本院卷二第一二二、一二四頁），其等於受
    有期徒刑執行完畢未滿五年再犯本件有期徒刑以上之罪，均為累犯，均應依刑法
    第四十七條規定加重其本刑。爰審酌被告等犯罪之動機、目的、分工程度與任職
    期間之長短、犯罪之手段危害社會金融秩序甚鉅、品行、智識程度、對各該告訴
    人所生之危害、犯罪後雖坦承部分事實經過之態度等一切情狀，分別判處如主文
    所示之刑，以示懲儆。又被告丙○○、丁○○、己○○、庚○○、辛○○、子○○、寅○○前均未曾受有期徒刑以上刑之宣告，因一時失慮，偶罹刑典，經此刑
    之宣告後，應知警惕而無再犯之虞，本院因認暫不執行其刑為當，均予以宣告緩
    刑二年，用啟自新，而被告卯○○前雖因賭博案件經判處有期徒刑四月確定，並
    於八十八年七月十五日易科罰金執行完畢，然其於受有期徒刑執行完畢五年內，
    未曾受有期徒刑以上刑之宣告，經此偵審教訓，應知所警惕，本院因認暫不執行
    其刑為當，爰併予宣告緩刑三年，用觀後效。末查，扣案如附表一、二所示之物
    ，均非被告等所有而係「匯鑫行」所有之物，復非違禁物，不另為沒收之宣告，
    附予敘明。
三、公訴意旨另以：被告辰○○、戊○○、丁○○、庚○○、卯○○、辛○○、己○○、丙○○，高慧玲、寅○○、巳○○等人共同基於概括犯意，為自己不法所有
    之犯意，連續自八十八年五月間起，每天在報紙刊登徵求「文書助理」、「早中
    晚兼職人員」等不實廣告，使不特定大眾誤以為真而前去應徵，先由匯鑫行人事
    主管高慧玲對應徵者施以形式上面談予以錄取，再由擔任講師之丁○○、庚○○
    、卯○○、辛○○、己○○、丙○○等人針對外匯保證金交易操作加以介紹，利
    用看盤模擬下單及每下一次單就有獎金方式，與擔任分析師之陳河東、巳○○、
    ＣＨＲＩＳ、ＡＤＥＮ，營造極易獲利之假象，再採個別誘導方式，勸誘應徵者
    成為公司客戶，致應徵者不疑有他，即依上開丁○○等人之指示，先寄所謂「
    外保證金」美金一萬元至數萬元不等至香港匯豐銀行，收款人為澳門宜信公司
    ，帳號為0000000000號帳戶內，完成開戶手續；嗣後澳門宜信公司會
    給客戶一個編號，客戶如要下單買賣外幣時，即必須經由匯鑫行所安裝之專線電
    話與澳門宜信公司詢價、給價，客戶決定買賣下單後，下買賣單指令，經澳門宜
    信公司隔日傳日結單才完成交易，並由匯鑫行從中抽取每口八十美元之手續費，
    嗣後陳金樹、乙○○、午○○、申○○、張勝傑、甲○○因發現外匯保證金交易
    並不如想像中之容易獲利，且未做滿一定時間及規定口數不得出金，始知受騙，
    癸○○被詐騙新台幣一五五萬元、午○○被騙五十萬元、張勝傑被騙三十三萬元
    、甲○○被騙六十六萬元、申○○被騙六十六萬元，因認被告辰○○、戊○○、
    丁○○、庚○○、卯○○、辛○○、己○○、丙○○，高慧玲、寅○○、巳○○
    等人另共同涉有刑法第三百三十九條第一項之詐欺取財罪嫌及期貨交易法第一百
    十二條第五款之未經許可擅自經營期貨經理事業罪嫌等語。然按犯罪事實，應依
    證據認定之，無證據不得推定其犯罪事實，又不能證明被告犯行者，應諭知無罪
    之判決，刑事訴訟法第一百五十四條、第三百零一條第一項分別定有明文；在告
    訴（發）人指訴被告涉嫌犯罪之場合，縱令所訴情由依其所結合之旁證在情理上
    尚非絕非無可能，若在一般生活經驗上仍可另為其他有利被告之合理推斷，根據
    「罪證有疑、利於被告」之證據法則，即不得遽以片面之觀點，認為告訴（發）
    人之陳述或其所本旁證已適於為有罪判斷之依據。
四、訊據被告十一人均堅決否認有何詐欺取財或未經許可擅自經營期貨經理事業犯行
    ，且卷內查無任何積極證據可認被告等人有「逢低報高」、「逢高報低」之行為
    ，而本於投資本有風險、盈虧之原則，實難僅以事後部分告訴人投資虧損逕予推
    論被告等人有施展何等詐術，另再審酌就投資外匯保證金交易之經過，業據證人
    曾健美證稱：公司規定下單買滿八十口後，才能將全數之本金及利潤取回，若中
    途要撤金的話，至少達到五十口才能取回本金（見偵字第一三二０八號卷第三三
    頁背面）、證人申○○證稱：伊當初投入二萬美金，那時伊贏了九十萬新台幣（
    見八十九年他字第二二二四號卷第五二頁）、有簽下限定操作買賣筆數（一百六
    十筆）的承諾書始可出金（見九十年度偵字第七六五三號卷第九六頁）、有達到
    口數，也有出金（見九十年偵字第七六五三號卷第二四六頁背面）、證人丑○○
    證稱：有簽下限定操作買賣筆數（六十二筆）的承諾書始可出金（見九十年偵字
    第七六五三號卷第九八頁背面）、寫合約書時快計有說要有六十二筆才可以退款
    ，伊當時覺得要達到六十二筆很簡單，所以就沒有意見（見本院卷一第三八四頁
    ）；證人癸○○證稱：合約書內容有訂定美金一萬元需做滿八十口（需平倉）才
    能提出本金（見九十年度偵字第七六五三號卷第六九頁背面）；證人午○○、甲○○均證稱：伊有簽下限定操作買賣筆數（一百二十筆）的承諾書始可出金（見
    九十年偵字第七六五三號卷第八十頁、一０一頁背面）；證人王伊呈證稱：實際
    交易有賺（見九十年偵字第七六五三號卷第二四五頁）；證人午○○證稱：實際
    交易有賺有賠（見九十年偵字第七六五三號卷第二四五頁）、最後結算有賺一七
    四元美金（見本院卷一第三九七頁）；證人甲○○證稱：有賺有賠（見本院卷一
    第四四二頁）；證人申○○證稱：操作每個月的結餘都有賺等語（見本院卷一第
    四五六頁），顯見「匯鑫行」之客戶所為投資行為確係各有賺賠，公訴意旨稱客
    戶均係虧損，已有誤會。再者，部分客戶雖於獲利後未能立刻出金，然審酌各該
    證人於簽立合約書時，即均已載明須承作達一定口數始可提領本利之事實，業據
    各該證人證述綦詳，且「匯鑫行」與客戶簽立之合約書上即已載明需在開戶滿一
    個月及完成一定數量之交易口數後始可提領本金或利潤，亦有該合約書影本在卷
    得考（見九十年偵字第七六五三號卷第二五頁），且證人申○○於操作達成限定
    口數後亦確實有獲出金，亦如前述，故難認合約書上限定出金承作口數係屬詐術
    。另查，澳門特區政府經濟局商業廳雖於九十年二月十五日函覆稱宜信公司未在
    該廳從事對外貿易活動且宜信公司電話為空號，有行政院大陸委員會澳門事務處
    九十年二月七日（九十）澳處服字第０六九號函及九十年二月二十一日（九十）
    澳處服字第一０四號函在卷可佐（見九十年偵字第七六五三號卷第一六八、一六
    九頁），然審酌澳門特區政府經濟局商業廳前揭函覆日期距離「匯鑫行」遭搜索
    停業已近一年之久，自難以該函逕自認定「匯鑫行」與宜信公司間並無外匯保證
    金交易之存在，且參酌「匯鑫行」於八十九年三月間確有撥打大量國際電話撥往
    澳門之事實，有電話通聯紀錄在卷可憑（見九十年偵字第七六五三號卷第一七六
    至一八九頁），亦足認被告等辯稱確實與宜信公司間有外匯保證金交易資訊連線
    並無施用詐術等情，尚非子虛之詞，而堪採信。至「匯鑫行」客戶投資外匯保證
    金之下單經過，業據證人癸○○證稱：每個人的桌上都有電腦螢幕，是依照螢幕
    上的價錢自己決定要買或是要賣（見本院卷一第三一五頁）、證人王伊呈證稱：
    打電話詢價後，如果不滿意可以不下單，詢價之後是否要下單自己決定，可以自
    由決定要清倉或平倉（見本院卷一第三五七、三五八頁）、證人盧玫玲證稱：自
    己決定要不要買，購買幣別也都是自己決定（見本院卷一第四０三頁）、證人甲○○證稱：操盤就是自己在公司看自己桌上的電腦螢幕，由伊自己來判斷漲跌，
    自己決定下單買賣，下單額度及外幣幣別都是自己決定（見本院卷一第四三四、
    四三五頁）、證人申○○證稱：投資的帳戶由伊本人操作（見本院卷一第四五四
    頁）、證人王伊呈證稱：實際操作買賣外匯的流程是自己先看好趨勢，先詢價之
    後如果有自己認為合理的價位就下單，這個步驟就完成，等到伊要平倉時就在打
    電話詢價，再把倉位做平倉等語綦詳（見本院卷一第三四七頁），且被告等亦均
    否認有何為客戶操作或受客戶委託而代為下單之情事，另參酌證人所撥打之電話
    確係直接接通至澳門宜信公司之事實，亦有前揭通聯記錄可參，故審酌被告等所
    為，尚與「期貨經理事業」有間，自無論以期貨交易法第一百十二條第五款之未
    經許可擅自經營期貨經理事業罪責之餘地。而檢察官認被告等所涉之詐欺取財及
    未經許可擅自經營期貨經理事業罪嫌，倘成立犯罪，與本院前揭論罪科刑部分，
    有想像競合犯之裁判上一罪關係，從而爰不另為無罪之諭知，特予敘明。
五、至起訴書雖記載被告辰○○、戊○○二人另犯公司法第十五條第一項、第三項罪
    嫌且與本院前揭論罪科刑部分有牽連犯關係，然公司法第十五條第一項、第三項
    於被告行為後業經廢除刑罰，且蒞庭檢察官就此部份亦已當庭減縮，從而本院自
    無庸另為免訴之諭知，併予敘明。
六、檢察官移送併案審理之臺灣臺北地方法院檢察署九十二年度偵字第二八０八號期
    貨交易法案件部分：訊據被告巳○○矢口否認另於八十六年間另有何違反期貨交
    易法犯行，並辯稱：伊僅係前去臺北市○○路○段一五五號七樓找朋友，並未在
    該處擔任職務云云（見本院卷二第七０頁），從而難認被告巳○○另所涉違反期
    貨交易法犯行與本院前揭論罪科刑部分有何概括犯意可言，本院自無從併予審理
    論究，應退由檢察官另為適法處理，附予敘明。
據上論斷，應依刑事訴訟法第二百九十九條第一項前段，期貨交易法第一百十二條第
五款，刑法第十一條前段、第二十八條、第三十一條第一項、第四十七條、第七十四
條第一款、第二款，判決如主文。
本案經檢察官林良蓉、呂朝章到庭執行職務
中　　　華　　　民　　　國　　九十三　　年　　　七　　　月　　 三十 　　日
                                    臺灣臺北地方法院刑事第十庭
                                          審判長  法  官  廖紋妤
                                                  法  官  蔡世祺
                                                  法  官  劉煌基
右正本證明與原本無異。
如不服本判決，應於判決送達後十日內向本院提出上訴狀（應抄附繕本）。
                                                  書記官  林妙穗
中　　　華　　　民　　　國　　九十三　　年　　　七　　　月　　 三十 　　日
附表一
    操作外幣買入單、賣出單、入金單、匯款明細、付款通知單、出入金明細表、佣
    金計算表、委任授權書、成交紀錄表、客戶每日成交紀錄、外匯交易買賣日報表
    、外幣每日行情表、公司規章、電話費帳單、招募員工報紙廣告、員工出勤表、
    營利事業登記證、匯鑫行與宜信公司簽訂合約書、授課錄音帶、操作外幣商品簡
    介
附表二
    人事資料、對帳單、員工守則、組訓記事表、上課人員表、薪資表、刊登徵職廣
    告資料、簽到本、合約書、買賣合約書、交易單、磁片、日報表、切結書
附錄論罪法條：
期貨交易法第一百十二條第五款
有下列情事之一者，處七年以下有期徒刑，得併科新台幣三百萬元以下罰金：
五、未經許可，擅自經營期貨信託事業、期貨經理事業、期貨顧問事業或其他期貨服
    務事業者。
